臺灣高等法院民事判決　　　　　　　　 100年度再易字第92號
再 審原 告　永慶房屋仲介股份有限公司
法定代理人　孫慶餘
再審 原 告　白盈純
共　　　同
訴訟代理人　薛欽峰律師
再 審被 告　王葆玲
訴訟代理人　林繼恆律師
　　　　　　徐漢堂律師
　　　　　　李璨宇律師
上列當事人間請求返還價金等事件，再審原告對於中華民國
100年8月16日本院99年度上字第647號確定判決提起再審之訴
，本院判決如下：
    主    文
再審之訴駁回。
再審訴訟費用由再審原告負擔。
    理    由
一、再審原告主張：(一)再審被告於第一審係請求再審原告永慶房
    屋仲介股份有限公司（下稱永慶房屋公司）返還仲介費新臺
    幣（下同）74,000元，嗣於第二審追加依不動產經紀業管理
    條例第26條第2項等規定請求賠償112萬元，並追加再審原告
    白盈純應連帶給付。其於第二審所為上開追加之訴與原訴之
    原因事實，就社會事實上，並無共通性及關聯性可言，且就
    其原請求所主張之事實及證據資料，於追加之訴亦無法加以
    利用，則本院99年度上字第647號確定判決（下稱原確定判
    決）認再審被告所為追加之訴與原訴之基礎事實同一，因而
    准其追加，顯係違背民事訴訟法第446條第1項但書、第255
    條第1項第2款規定及最高法院91年度台抗第648號裁定意旨
    ，且有害再審原告白盈純之審級利益。(二)原確定判決認依據
    系爭買賣標的之建物結構檢測協議書約定，不足以免除再審
    原告責任，惟該協議書第4條已載明再審被告不得再向永慶
    房屋及其受僱人為其他任何請求，其上所載之見證人王志偉
    即係再審原告永慶房屋公司所屬經紀人員，是再審原告雖非
    該協議書之當事人，但依該協議書第6條約定，本協議書一
    式三份，其中一份協議書已交由再審原告永慶房屋公司保存
    ，足見在簽立系爭協議書時，再審被告之免除債務意思表示
    ，確已到達再審原告而生效，原確定判決認再審原告未能舉
    證證明再審被告有向再審原告為免除其責任之意思表示，顯
    係違背民法第343條規定、最高法院20年上第452號判例及81
    年度台上字第2871號判決意旨。(三)再審被告買賣價金遭沒收
    係其自身違約所致，嗣後僅取回100萬元而未能取回全部價
    金，亦係其與賣方即第三人周秀麗成立調解結果，再審原告
    既無違背居間調查義務，再審被告縱受有損害亦與再審原告
    無涉，原確定判決認再審被告所受損害與伊所謂違背調查義
    務間存有相當因果關係等節，顯違背最高法院48年台上第48
    1號判例意旨等情。而認原確定判決有適用法規顯有錯誤之
    再審事由，爰依民事訴訟法第496條第1項第1款之規定提起
    再審之訴（再審原告起訴狀誤載為再審聲請狀），聲明：
    (一)原確定判決不利於再審原告部分廢棄。(二)上開廢棄部分，
    再審被告在前訴訟程序追加之訴駁回。
二、按民事訴訟法第496條第1項第1款所謂適用法規顯有錯誤，
    係指確定判決為確定事實而適用法律，或就所確定之事實而
    為法律上之判斷，其所適用之法規顯然不合於法律規定，或
    與現尚有效之判例、解釋顯然違反者而言，不包括漏未斟酌
    證據、認定事實錯誤、取捨證據失當之情形在內（最高法院
    60台再170號、63年台上字第880號判例及71年度台再字第20
    9號判決要旨參照）。再審原告所提出之建物結構檢測協議
    書（聲證三）第4條固記載「本協議書簽訂後，甲（即再審
    被告）、乙（即周秀麗）雙方各不得再以任何理由針對上開
    情事向他方、永慶房屋及其受僱人為其他任何請求」，第6
    條亦記載「本協議壹式參份，由甲、乙雙及永慶房屋各執乙
    份為憑」，依此，再審原告主張於簽立系爭協議書時，再審
    被告之免除債務意思表示，已到達再審原告而生效，原確定
    判決認再審原告未能舉證證明再審被告有向再審原告為免除
    其責任之意思表示，顯有違誤云云，惟縱認再審原告上開主
    張為真，亦屬原確定判決是否有認定事實錯誤、取捨證據失
    當之情形，揆諸前開說明，自非適用法規顯有錯誤。
三、復按於第二審程序，訴之變更或追加非經他造同意，不得為
    之，但有請求之基礎事實同一者不在此限，民事訴訟法第44
    6條第1項但書、第255條第1項第2款著有規定。再審被告於
    前訴訟程序第一審係主張再審原告永慶房屋公司所屬業務員
    即再審原告白盈純未善盡調查屋況及告知義務，致再審被告
    未能知悉系爭買賣房屋主臥室等處有嚴重龜裂之瑕疵，因而
    撤銷或解除系爭買賣房屋，請求再審原告永慶房屋公司返還
    已支付仲介費74,000元。嗣於第二審再依憑上開事實，追加
    再審原告白盈純為被告，並依不動產經紀業管理條例第26條
    第2項等規定請求再審原告連帶給付112萬元損害賠償（見再
    審原告所提出之聲證三原確定判決書第2頁所載），是追加
    之訴與原訴之原因事實，就其客觀上一般社會事實以觀，均
    係本於同一房屋買賣，違背居間調查義務之事實，顯具有共
    通性及關連性，且相關事實證據資料並得相互利用而屬基礎
    事實同一，追加之再審原告白盈純亦已於前訴訟程序應訴答
    辯，無害他造當事人之程序權之保障而符訴訟經濟，再審原
    告雖表示不同意，原確定判決依民事訴訟法第446條第1項但
    書、第255條第1項第2款規定准予追加，或為事實審法院認
    定事實之職權，或為法律審法院就該法律規定事項所表示之
    法律見解，要無適用法規顯有錯誤之可言。又所謂適用之法
    規顯有錯誤，除顯然不合於法律規定外，乃係指與現尚有效
    之判例、解釋顯然違反者而言，一般判決並不與焉，再審原
    告所指最高法院91年度台抗第648號裁定，並非判例，原確
    定判決亦無違反現尚有效判例之情事。
四、又經紀業因經紀人員執行仲介或代銷業務之故意或過失致交
    易當事人受損害者，該經紀業應與經紀人員負連帶賠償責任
    ，不動產經紀業管理條例第26條第2項定有明文。經紀人員
    就其執行仲介或代銷業務行為具有故意或過失，及該行為與
    交易當事人受損害間須有相當因果關係，俱為構成上開賠償
    責任之成立要件，如有欠缺其一要件，損害賠償請求權即不
    存在，而最高法院48年台上字第481號判例就損害賠償之債
    成立要件亦為相同意旨之闡明。原確定判決以：系爭買賣房
    屋主臥室牆壁有嚴重龜裂之瑕疵，一般正常交易之人，當不
    致簽約買受，再審原告未盡調查義務，致再審被告不知上開
    瑕疵而與周秀麗簽約，受有支出買賣價金無法取回損害，而
    認其間即有相當因果關係。至再審被告嗣與周秀麗調解取回
    部分價金，乃屬其後損害是否已填補而不得再行求償問題，
    亦與再審被告是否違約無關等情，係就本件相當因果關係成
    立，依職權認定事實而表示之法律上見解，再審原告對之縱
    有爭執，而主張二者間不具因果關係，不過為法律上見解之
    歧異，而與是否違反最高法院48年台上字第481號判例無涉
    ，要難謂為適用法規錯誤，而據為再審之理由。
五、據上論結，再審原告提起本件再審之訴，顯無理由。爰依民
    事訴訟法第502條第2項規定，不經言詞辯論，判決如主文。
中    華    民    國  100    年    10    月    31     日
                    民事第九庭
                        審判長法  官  黃熙嫣
                              法  官  曾部倫
                              法  官  朱耀平
正本係照原本作成。
不得上訴。
中    華    民    國   100    年    11    月    1     日
                              書記官  鎖瑞嶺